【裁判字號】    98,交聲,127
【裁判日期】    980910
【裁判案由】    違反道路交通管理處罰條例聲明異議
【裁判全文】
臺灣雲林地方法院交通事件裁定        98年度交聲字第127號
移送機關即
原處分機關  交通部公路總局嘉義區監理所雲林監理站
異  議  人
即受處分人  甲○○
上列異議人即受處分人因違反道路交通管理處罰條例案件，對於
交通部公路總局嘉義區監理所雲林監理站民國98年7 月24日所為
之裁決處分（原處分案號：雲監裁字第裁72-Z00000000號），聲
明異議，本院裁定如下：
    主  文
原處分關於吊扣駕駛執照拾貳個月部分撤銷。
前項撤銷部分，吊扣甲○○普通小型車駕駛執照拾貳個月。
    理  由
一、原處分意旨略以：異議人即受處分人甲○○，於民國97年11
    月22日上午9 時22分許，駕駛車牌號碼1170-DD 號自用小客
    車行經國道一號南向247 公里處，因酒後駕車為內政部警政
    署國道公路警察局第四警察隊員警攔檢盤查，測得呼氣中酒
    精濃度達每公升0.41毫克，超過標準值每公升0.25毫克，經
    原處分機關即交通部公路總局嘉義區監理所雲林監理站以其
    違規事實屬實，依照道路交通管理處罰條例第35條第1 項第
    1 款、第24條第1 項第2 款之規定，裁處異議人罰鍰新臺幣
    （下同）34,500元、吊扣駕駛執照12個月，並施以道安講習
    等處分（罰鍰及駕駛執照已繳納、吊扣完畢）。
二、聲明異議意旨略以：異議人於事發前一日僅小酌，詎料過了
    12小時酒測值仍有0.41毫克，異議人家庭貧困，一家生活全
    靠異議人開車賴以維持，自吊銷營業大貨車駕照後生計陷入
    問題已6 、7 個月，且仍找不到工作，請從輕量刑吊扣異議
    人自小客車駕照以維持生計，准予恢復駕駛營業大貨車等語
    。
三、按汽車駕駛人，駕駛汽車經測試檢定酒精濃度超過規定標準
    者，處新臺幣15,000元以上60,000以下罰鍰，並當場移置保
    管該汽車，及吊扣其駕駛執照1 年；汽車駕駛人，因違反本
    條例及道路交通管理處罰條例之規定，受吊銷駕駛執照處分
    時，吊銷其持有各級車類之駕駛執照。道路交通管理處罰條
    例第35條第1 項第1 款、第68條分別定有明文。又上開條例
    第68條原規定：「汽車駕駛人，因違反本條例及道路交通管
    理處罰條例之規定，受吊扣或吊銷駕駛執照處分時，吊扣或
    吊銷其持有各級車類之駕駛執照。」，經於94年12月14 日
    修正公布並於95年3 月1 日施行，其修正理由略為：「因舊
    法將違規駕駛人所持有各級車類之駕駛執照一併吊扣或吊銷
    失之過酷，影響人民工作及生活甚鉅，故將原條文中之『吊
    扣』等字刪除。」等語，是依新舊法內容及修正理由觀之，
    如於修正後汽車駕駛人有受吊扣駕駛執照之處分時，僅吊扣
    其違規時所駕車類之駕駛執照即可，而不得再吊扣其持有其
    他車類之駕駛執照，否則將造成同一違規或違法行為，因受
    處分人持有駕駛執照種類之不同，而異其處分之結果。況酒
    醉駕車行為係製造法所不容許之風險，以風險製造之立場觀
    之，並不因駕駛車輛種類之不同，而有所差別，但從風險實
    現之觀點而言，酒醉駕駛車類之不同，其對於交通安全衍生
    之實害結果也有所差異，如駕駛人駕駛低一級之車類違反本
    條例之規定時，不論其所造成之實害結果，而一律吊扣駕駛
    人所持有之各類駕照，亦有違相同事件相同處理，不同事件
    不同處理之平等原則。至於道路交通安全規則對於汽車駕駛
    執照之管理，雖因採取一照原則而導致越級駕駛人違規酒駕
    時，受有無須吊扣駕駛執照之利益，然此關於駕駛執照管理
    所衍生之執行困難或法規漏洞，宜由修法解決，尚不得擴張
    解釋，於駕駛人無較低級駕駛執照可供吊扣時，即率爾代以
    吊扣其所領有之較高級駕駛執照。
四、經查：
  (一)本件異議人於前揭時地，因酒後駕駛車牌號碼1170-DD 號自
    用小客車，經警測得其呼氣酒精濃度值在每公升0.41毫克，
    而為內政部警政署國道公路警察局以其違反道路交通管理處
    罰條例第35條第1 項第1 款之規定製單舉發，並由原處分機
    關以異議人違規事實明確依上開規定於98年7 月24日以雲監
    裁字第裁72-Z00000000號，裁處異議人罰鍰34,500元，吊扣
    駕駛執照12個月，且施以道路交通安全講習之事實，有內政
    部警政署國道公路警察局公警局交字第Z00000000 號舉發違
    反道路交通管理事件通知單、原處分機關上開裁決書各1 份
    附卷可憑，且為異議人所不否認，堪以認定。
  (二)異議人之前揭違規行為係發生於97年11月22日，自應依修正
    後之道路交通管理處罰條例第68條裁處，而修正後道路交通
    管理處罰條例第68條既將「吊扣」等字刪除，依前開說明，
    駕駛人受吊扣駕駛執照處分時，則不再吊扣其持有各級車類
    之駕駛執照，故原處分機關於作成吊扣駕駛執照處分時，自
    應以其違規時所駕駛車類之駕駛執照為限，而本件異議人於
    違規時既係駕駛車牌號碼1170-DD 號自用小客車，已如前述
    ，原處分機關僅能限制其駕駛自用小客車之權利或吊扣其自
    用小客車之駕駛執照，而原處分機關裁處吊扣其駕駛執照之
    處分，乃吊扣其職業大貨車駕駛執照，已於法有違，難為本
    院所採。
  (三)綜上所述，本件異議有理由，應由本院將原處分關於吊扣駕
    駛執照12個月部分撤銷，改諭知吊扣異議人之普通小型車駕
    駛執照12個月。至於異議人有無普通小型車駕駛執照可供執
    行吊扣，僅係如何為適當處分及執行之問題（或可考慮於職
    業大客車駕駛執照上註記吊扣普通小型車駕駛執照，而為車
    類級別之駕駛資格之限制），尚不能因異議人僅持有職業大
    客車駕駛執照，即認此部分免罰，應可透過修訂行政規則即
    可執行，原處分機關自不得藉此再行吊扣異議人之職業大客
    車駕駛執照，亦不因行政規則之缺漏，致異議人獲得免予裁
    罰之利益，特予指明。
五、依道路交通管理處罰條例第87條第2 項、道路交通案件處理
    辦法第20條前段，裁定如主文。
中    華    民    國    98    年    9     月    10    日
                    交通法庭    法  官  高士傑
以上正本證明與原本無異。
如不服本裁定，應於裁定送達後5 日內向本院提出抗告狀（須附
繕本）。
                                書記官  李達成
中    華    民    國    98    年    9     月    10    日


司法院資訊處製作；財團法人民間司法改革基金會備份。
